【裁判字號】    99,訴,1180
【裁判日期】    991007
【裁判案由】    營業稅
【裁判全文】
臺北高等行政法院判決
                                      99年度訴字第1180號
                                      99年9月9日辯論終結
原      告  互助鑫資產管理股份有限公司
代  表  人  甲○○(董事長)住同上
訴訟代理人  乙○○  律師
被      告  財政部臺灣省北區國稅局
代  表  人  丙○○○○○○住同上
訴訟代理人  戊○○
上列當事人間營業稅事件，原告不服財政部中華民國99年3月31日
台財訴字第09900034010號（案號：第09804040號）訴願決定，提
起行政訴訟，本院判決如下：
    主  文
原告之訴駁回。
訴訟費用由原告負擔。
    事  實
一、事實概要：
    緣被告以原告於民國（下同）96年1 月至12月間銷售貨物及
    勞務，將應稅銷售額新臺幣（下同）59,023,586元（含稅）
    申報為免稅銷售額及將應稅銷售額6,458,234 元（未含稅）
    按特種稅率2﹪報繳營業稅，短繳營業稅額193,749元，核定
    補徵營業稅3,144,928元，並按所漏稅額處2倍之罰鍰6,289,
    852元。原告不服，申請復查結果，獲准追減營業稅額140,5
    32元及罰鍰281,060 元。原告仍不服，提起訴願遭決定駁回
    ，遂提起本件行政訴訟。
二、兩造聲明：
    (一)原告聲明求為判決：1.訴願決定、原處分（含復查決定）
                          不利原告部分，均撤銷。
                        2.訴訟費用由被告負擔。
    (二)被告聲明求為判決：1.駁回原告之訴。
                        2.訴訟費用由原告負擔。
三、兩造之爭點：被告以原告系爭銷售額及租賃收入，應依5%稅
    率計課營業稅，經復查決定核定補徵營業稅額3,004,396 元
    ，罰鍰6,008,792元，是否適法？
    (一)原告主張之理由：
      1.按「營業稅率，除本法另有規定外，最低不得少於5 %
        ，最高不得超過10% 。」、「銀行業…除經營非專屬本
        業之銷售額適用第10條規定之營業稅稅率外，其營業稅
        稅率為2%。」分別為加值型及非加值型營業稅（下稱營
        業稅）第10條、第11條第1項所明定；次按「第1項資產
        管理公司處理金融機構之不良債權，適用銀行業之營業
        稅率。」為金融機構合併法第15條第4 項定有明文；再
        按「一、金融機構合併法第15條第1項及第4項規定，以
        收購金融機構不良債權為目的之資產管理公司，處理金
        融機構之不良債權，適用銀行業之營業稅稅率…二、以
        一般公司型態設立之資產管理公司（以下簡稱一般資產
        管理公司）處理金融機構之不良債權，應分別於收取利
        息、轉售差價或於自行催收收回金額大於原始買價時，
        就其銷售額開立特種統一發票，依加值型及非加值型營
        業稅法（以下簡稱營業稅）第4章第2節特種稅額計算規
        定計徵營業稅。三、一般資產管理公司除處理金融機構
        不良債權之銷售額，得依金融機構合併法第15條第4 項
        規定適用銀行業之營業稅稅率，並按營業稅法第4章第2
        節規定計徵營業稅外；至經營其他業務部分，仍應按營
        業稅法第4章第1節規定計徵營業稅。四、營業稅法第8
        條第1 項第22款規定，依第4章第2節規定計算稅額之營
        業人，銷售其非經常買進、賣出而持有之固定資產，免
        徵營業稅。一般資產管理公司如專營金融機構不良債權
        收買業務，係屬依營業稅法第4章第2節規定計算稅額之
        營業人，銷售其因上開業務而承受債務人所有之固定資
        產，可依上開營業稅法規定免徵營業稅…」復有財政部
        92年3 月17日台財稅字第0920451126號函釋可參，合先
        陳明。
      2.原告係屬以收購金融機構不良債權為目的專營之一般資
        產管理公司：
        (1)原告經經濟部核准經營之業務項目，即有「金融機構
          金錢債權收買業務」（原證1 ），而與壬○○○資產
          管理股份有限公司相同（原證2 ；按壬○○○資產管
          理股份有限公司乃是目前臺灣處理金融機構不良債權
          之代表公司；下稱壬○○○公司），雖原告尚有記載
          其他營業項目，但仍應以實質上營業之行為，作為是
          否認定專業，就如同壬○○○公司一樣，亦有其他營
          業項目之登載，但不影響其專營金融機構不良債權業
          之性質，為此，原告就本件爭執之96年度，營業行為
          僅只有將購買自辰○○○公司之系爭金融機構債權處
          分及將其承受之資產出租等行為，此有原告整理96年
          所開立之發票一覽表（原證6，按詳細之發票資料，
          原告業已於訴願委員會口頭說明時提出參核，倘鈞院
          認仍有提出之必要時，原告隨時提出，供予核認），
          雖原告另有租金收入，惟該等租金係承受抵押物後之
          收入，仍屬金融機構不良債權之範圍，仍無解屬免稅
          之範圍。
        (2)原告就取得系爭金融機構不良債權，係購自辰○○○
          公司向申○○○○○對己○○國際股份有限公司
          之借款債權，雖非直接向金融機構購買，而係輾轉自
          資產管理公司購得，仍不失為向金融機構購買不良債
          權之事實。
        (3)原告就系爭的標債權雖與辛○○○簽訂「債權讓與契
          約書」（原證4 ），惟解釋當事人之契約，應於文義
          上及理論上詳為推求，不得拘泥字面，致失當時立約
          之真意，而真意何在，又應以過去事實及其他一切證
          據資料為斷定之標準，不能拘泥文字致失真意（參最
          高法院19年上字第58號、19年上字第453 號判例意旨
          ）因此，自上開契約書之前言「緣甲方（即原告）以
          新臺幣肆仟肆百萬元之價格向辰○○○資產管理股份
          有限公司台灣分公司（以下簡稱辰○○○）購買辰○
          ○○自申○○○○○銀行股份有限公司所購得對債務
          人己○○國際股份有限公司（以下稱債務人）之本金
          …債權、擔保該債權之抵押權、及該債權下一切權利
          、名義、利益、義務及責任（以下稱「標的債權」抵
          押標的詳如附件一），甲方、辰○○○雙方簽訂債權
          讓售合約在案。茲甲方向乙方（即辛○○○）辦理貸
          款新臺幣貳仟萬元正（以下稱「融資」），為擔保乙
          方上開融資受償，經甲、乙雙方同意訂立本契約書，
          約定條件如下…」等語可知，原告並非真正將系爭的
          標債權轉讓予辛○○○，而係為擔保辛○○○融資予
          原告之款項得受清償之結果，而為之約定，因此，綜
          觀上開契約書內容，凡屬原告應為系爭標的債權之權
          利，皆透過雙方約定方式，由辛○○○為之，但相關
          費用皆由原告支付，責任亦由原告負擔，顯然辛○○
          ○應僅是被借名為系爭標的債權之名義人，實際權利
          人仍屬原告，因此，上開契約書不足否認原告仍為金
          融機構不良債權之買受者。
        (4)況且，於原告將對辛○○○之借款清償完畢時，原告
          與辛○○○間乃簽訂債權讓與契約書補充條款（原證
          5），據此補充條款前言記載「茲因甲乙雙方於94.4.
          4簽立債權讓與契約書，由乙方讓與對己○○國際股
          份有限公司（以下稱債務人）之借款債權（以下稱原
          債務）予甲方，以擔保乙方對甲方所負之貸款債務（
          以下稱貸款債務），今因乙方已清償貸款債務，甲方
          將原債務受償後餘額，再讓與返還予乙方，雙方訂定
          補充條款如下…」等語，即清楚得知，系爭債權之權
          利人，應屬原告無誤，否則，辛○○○即無需將原債
          務受償後餘額，返還予原告。
        (5)另外，原告於95年7月3日認為已有處分不良債權利益
          之產生，故依財政部92年3月17日台財稅字第0920451
          126 號函釋第二項內容所載「…二、以一般公司型態
          設立之資產管理公司（以下簡稱一般資產管理公司）
          處理金融機構之不良債權，應分別於收取利息、轉售
          差價或於自行催收收回金額大於原始買價時，就其銷
          售額開立特種統一發票，依加值型及非加值型營業稅
          法（以下簡稱營業稅）第4章第2節特種稅額計算規定
          計徵營業稅。」之規定，即按銀行業之特種稅率2%，
          繳納稅款，此有原告開立之統一發票（原證7 ）可證
          ，因此，倘原告非屬系爭金融不良債權之債權人，或
          非屬專營金融不良債權之情形，被告怎會收取原告核
          報繳納之上開稅款。
        (6)依上所陳，原告以金融機構債權承受之抵押物再予出
          售，即非屬供營業上使用，而係出售因承受債務人所
          有之固定資產行為，符合財政部92年3 月17日台財稅
          字第0920451126號前揭函釋第四項內容。
        (7)被告亦通報原告購買特種發票之單位，即酉○○農會
          ，核准原告得以購買特種發票，此有被告出據之統一
          發票管制通報單（原證8 ）可證，因此，被告即應核
          認原告屬專營處理金融機構之不良債權，否則，即不
          會核認原告得以購買特種發票。
        (8)再者，原告將所購買之金融機構不良債權，用以向金
          融機構為融資借款之流程及模式，與壬○○○公司相
          同，然被告並未認定壬○○○公司非屬債權人，且亦
          未對壬○○○公司核課5%之營業稅，基於平等原則，
          被告對原告之課稅行為，即有不當。
        (9)末查，倘依被告援引95年2月22日台財稅字第0950450
          483 號函釋「資產管理公司因處理金融機構整不良債
          權，而承受債務人之擔保品，其衍生之押、租金收入
          ，准按加值型及非加值型營業稅法第4章第2節規定計
          算稅額，並按5%稅率課徵營業稅。」主張應課徵原告
          出租之行為，應課徵5%稅率（訴願決定書第3 頁倒數
          第5 行；惟原告對此並不同意），但如此認定，即是
          認定原告屬處理金融機構不良債權之資產管理公司，
          否則，怎會依此函釋核課租金收入5%之稅率。
        (10)綜上所述，原告即應該當財政部92年3 月17日台財稅
          字第0920451126號函釋第四項內容，屬一般資產管理
          公司專營金融機構不良債權收買業務，故就承受債務
          人房屋而出售、96年1 月銷售房屋、出售車位等行為
          ，應屬免營業稅之適用。
      3.倘縱使原告上開之行為非屬免營業稅之適用，退萬步而
        言，亦應有金融機構合併法第15條第4項「第1項資產管
        理公司處理金融機構之不良債權，適用銀行業之營業稅
        率。」、營業稅法第11條第1 項「銀行業…除經營非專
        屬本業之銷售額適用第10條規定之營業稅稅率外，其營
        業稅稅率為2%。」規定，適用營業稅率為2% 之情事。
      4.關於原告96年1 月至96年12月間之租賃收入，因係屬原
        告承受抵押物而產生之所得，故應屬處理金融機構之不
        良債權之範圍，而有營業稅率2%之適用。
      5.原告應屬專營處理金融機構不良債權之一般資產管理公
        司：
        (1)被告機關係以原告尚有出租不動流產租賃收入，及94
          年12月31日出售飲水機設備及飲水機週邊設備等為由
          ，認定原告非屬專營處理金融機構不良債權之一般資
          產管理公司，故無財政部92年3月17日台財稅字第092
          0451126號函之適用云云。
        (2)惟查原告於96年起取得租賃收入乙節，係因為承受了
          系爭金融機構之不良債權之抵押物，而依法繼續一併
          承受出租人之地位，而取得了租金之所得，並非原告
          自行為出租之行為，而有另外營業之行為，此一事實
          ，鈞院得向當初之承租人函詢，即明白上開之事實，
          因此，原告是因承受系爭不良債權抵押物，並依法而
          取得了出租人的地位，既然是出租人之地位，當然有
          租金之收入，然被告機關無視事實之情況，率爾主張
          原告有租金之收入，即否定原告之專業事實，應有違
          法不當。
        (3)次查，原告為讓專營金融不良債權之行為更合法，遂
          將原告原有之全部資產，即系爭飲水機及食水機設備
          售出，此有發票及附件資料（原證9 ）可證，因此，
          並非是被告機關所稱，原告另有營業行為，所以，被
          告機關未能明白原告資產狀況，亦不知悉原告是否處
          分全部資產，擅予認定原告係為飲水機之銷售營業行
          為，尤屬不當。
        (4)依上所陳，被告機關認定原告非屬專營金融不良債權
          之一般資產管理公司，認事用法，殊有違誤，原告主
          張應以免徵營業稅之適用，要無違法。
      6.原告購得系爭不良債權之成本為61,471,285元，而處分
        系爭不良債權之利益為82,962,583元，產生處分不良債
        權利益計21,491,702元（原證10、原證7 ），並依財政
        部92年3月17日台財稅字第0920451126號函釋第2項內容
        規定，申報繳納2%之稅款，雖被告機關辯稱無從查核云
        云，但仍無解原告已依上開函釋繳納稅款之事實，至於
        被告機關無從查核乙節，據前已論述專營之事實，尤不
        得被告機關以此作為否認原告為專營之理由。
      7.被告機關既然認為原告與辛○○○間之法律行為，係不
        符合財政部釋令規定所稱一般資產管理公司收購金融機
        構不良債權之情形，即應有必要函詢辛○○○與原告間
        之法律行為目的為何，否則，使憑被告機關片面認定，
        且不符商業之常習，對原告權益，影響十分重大，也會
        導致本件法律之適用。
      8.調查證據部分：
        (1)為清楚原告與辛○○○間之商業行為，原告仍為金融
          機構不良債權之所有人，請向中辛○○○業銀行函詢
          ：與原告間之債權讓與契約書，其立約目的為何？辛
          ○○○是否為直接向辰○○○公司購買申○○○○○
          對己○○國際股份有限公司債權之權利人？倘非屬上
          開債權之債權人，為何登記為上開債權之債權人及執
          行法院拍賣程序之名義人？向辰○○○公司購買申○
          ○○○○對己○○國際股份有限公司債權之債權人，
          應屬何人？
        (2)為明白原告與辛○○○行間之行為，是否符合銀行界
          就金融機構不良債權融資之模式，請函詢行政院金融
          監督管理委員會，倘就資產管理公司向金融機構所購
          得之不良債權，要向金融構機為融資借款時，其模式
          及流程為何？
        (3)為明白代表臺灣處理金融機構不良債權之壬○○○資
          產管理股份限公司就處理與本案相同之相關事項時，
          其課稅之認定標準為何，請函詢財政部：壬○○○公
          司承受債務人固定資產後，再售時，是否免稅？壬○
          ○○公司將承受不良資產出租時，租賃所得之稅率為
          何？倘壬○○○公司將不良債權向金融機構融資借款
          時，其流程、方式為何？其債權人為何人？如何課稅
          ？理由為何？
      9.綜上所述，原告就承受債務人房屋之銷售、96年1 月銷
        售房屋、出售車位之行為，應屬免營業稅，縱要課徵營
        業稅，其稅率亦應為2%；另96年1 月至96年12月間之租
        賃收入，其營業稅應為2%；惟被告將上開行為皆按5%補
        課徵營業稅，應有不當，請判決如訴之聲明。
    (二)被告主張之理由：
      1.本稅
        (1)按「在中華民國境內銷售貨物或勞務及進口貨物，均
          應依本法規定課徵加值型或非加值型之營業稅。」「
          提供勞務予他人，或提供貨物與他人使用、收益，以
          取得代價者，為銷售勞務。」「營業稅稅率，除本法
          另有規定外，最低不得少於5﹪，最高不得超過10﹪
          。」「銀行業、保險業、信託投資業、證券業、期貨
          業、票券業及典當業，除經營非專屬本業之銷售額適
          用第10條規定之營業稅稅率外，其營業稅稅率為2 ﹪
          。」「銀行業、保險業、信託投資業、證券業、期貨
          業、票券業及典當業，就其銷售額按第11條規定之稅
          率計算營業稅額。」為加值型及非加值型營業稅法第
          1條、第3條第2項前段、第10條前段、第11條第1項前
          段及第21條前段所明定。次按「營業人銷售應稅貨物
          或勞務之定價應內含營業稅，買受人為非營業人時，
          應依定價金額開立統一發票，買受人為營業人時，除
          經核准使用收銀機開立二聯式統一發票者外，應將定
          價金額依下列公式計算銷售額與銷項稅額於統一發票
          上分別載明之。銷售額＝定價÷（1＋徵收率） 。銷
          項稅額＝銷售額×徵收率。」為修正營業稅法實施注
          意事項第3條第1項所規定。又「第1 項資產管理公司
          處理金融機構之不良債權，適用銀行業之營業稅稅率
          。」為金融機構合併法第15條第4 項所規定。再按「
          一、金融機構合併法第15條第1項及第4項規定，以收
          購金融機構不良債權為目的之資產管理公司，處理金
          融機構之不良債權，適用銀行業之營業稅稅率。所稱
          不良債權，係指符合本部規定應列報逾期放款之各項
          放款及其他授信款項，並包括准免列報之協議分期償
          還案件及已轉銷呆帳之待追索債權；所稱銀行業之營
          業稅稅率，係指銀行業經營專屬本業之銷售額適用之
          營業稅稅率。資產管理公司自金融機構買受之不良債
          權適用銀行業之營業稅稅率，其課稅稅基及適用範圍
          ，如屬轉售者，係以轉售差價計算；如屬自行催收者
          ，係以收回金額與買價之差額計算；至買入不良債權
          後尚未處理前其催收利息等孳生收入，依『處理金融
          機構之不良債權』之立法目的，可併計入銀行業營業
          稅稅率之適用。二、以一般公司型態設立之資產管理
          公司（以下簡稱一般資產管理公司）處理金融機構之
          不良債權，應分別於收取利息、轉售差價或於自行催
          收收回金額大於原始買價時，就其銷售額開立特種統
          一發票，依加值型及非加值型營業稅法（以下簡稱營
          業稅法）第4章第2節特種稅額計算規定計徵營業稅。
          三、一般資產管理公司除處理金融機構不良債權之銷
          售額，得依金融機構合併法第15條第4 項規定適用銀
          行業之營業稅稅率，並按營業稅法第4章第2節規定計
          徵營業稅外；至經營其他業務部分，仍應按營業稅法
          第4章第1節規定計徵營業稅。四、營業稅法第8條第1
          項第22款規定，依第4章第2節規定計算稅額之營業人
          ，銷售其非經常買進、賣出而持有之固定資產，免徵
          營業稅。一般資產管理公司如專營金融機構不良債權
          收買業務，係屬依營業稅法第4章第2節規定計算稅額
          之營業人，銷售其因上開業務而承受債務人所有之固
          定資產，可依上開營業稅法規定免徵營業稅；至一般
          資產管理公司因兼營其他業務而成為兼依營業稅法第
          4章第1節及第2 節規定計算稅額之營業人，則無前揭
          免稅條款規定之適用，銷售其自債務人承受之固定資
          產時，應依法開立統一發票報繳營業稅。」「資產管
          理公司因處理金融機構之不良債權，而承受債務人之
          擔保品，其衍生之押、租金收入，准按加值型及非加
          值型營業稅法第4章第2節規定計算稅額，並按5﹪ 稅
          率課徵營業稅。」為財政部92年3月17日台財稅字第0
          920451126號令及95年2月22日台財稅字第0950450483
          0號函所明釋。
        (2)查原告為一般公司型態設立之資產管理公司，主要營
          業項目為保險經紀、管理顧問、飲用水設備批發及不
          動產買賣【原處分卷（一）p.12】等。原告於首揭期
          間申報銷售額與稅額申報書時，將銷售房屋及車位應
          稅銷售額合計59,023,586元（含稅）申報為免稅銷售
          額，另將應稅房屋租賃收入合計6,458, 234元（未含
          稅）按特種稅率2﹪報繳營業稅，短繳營業稅額193,7
          47 元，經被告七堵稽徵所查獲，有營業人銷售額與
          稅額申報書、承諾書及統一發票等資料【原處分卷（
          一）p.116-121、p.197、p.1-122】影本可稽，違反
          前揭稅法規定，核定補徵營業稅額3,144, 928元。
        (3)原告並非專營處理金融機構不良債權之一般資產管理
          公司
          查原告系爭年度除處分系爭資產外，另將其所承受
            之資產出租而取得租賃收入，有營業人銷售額與稅
            額申報書（401）【原處分卷（一）p.116-121】、
            統一發票影本【原處分卷（一）p.1-112】及被告
            整理之違章補徵計算表【原處分卷（一）p.113-11
            5 】附卷可稽，且依原告所提統一發票管制通報單
            所示，原告申購統一發票之類別有特種統一發票、
            三聯式及二聯式統一發票（原證8 ），益可證原告
            係兼營其他業務而成為兼營一般稅額計算及特種稅
            額計算之資產管理公司，而非「專營」金融機構不
            良債權收買業務，原告指稱被告通報酉○○農會核
            發特種統一發票，即認屬原告為專營處理金如經購
            之不良債權，顯係誤解，核無足採。
          原告究係為專營處理金融機構不良債權之一般資產
            管理公司，抑或為兼營其他業務而成為兼營一般稅
            額計算及特種稅額計算之資產管理公司，按有關專
            屬本業及非專屬本業之認定，依財政部88 年8月30
            日台財稅第881938405 號令頒布「銀行業保險業信
            託投資業證券業期貨業票券業及典當業經營非專屬
            本業收入範圍認定辦法」【詳補陳資料附件1 】，
            係以臚列方式規定，「一、銀行業：……（五）經
            營動產、不動產、保管箱等出租及買賣業務收入。
            」為非專屬本業收入，原告系爭期間收取租賃收入
            6,458,234 元，則屬兼營以經營出租不動產租賃收
            取租金業務，則原告非屬專營處理金融機構不良之
            業務自明；
          況依原告所附94年12月31日財產目錄明細表所示，
            原告94年12月31日出售飲水機設備及飲水機週邊設
            備【詳原處分卷p.144-145 】，益可證原告並非專
            營處理金融機構不良債權之一般資產管理公司，而
            係為一般資產管理而兼營其他業務型態之公司，自
            無財政部92年3 月17日台財稅字第0920451126號令
            釋規定依特種稅率2﹪ 課徵營業稅或銷售其非經常
            買進、賣出而持有之固定資產，免徵營業稅之適用
            ，原告執詞主張，悉無足採。
        (4)銷售額59,023,586元部分
          原告於93年間與辰○○○簽訂債權讓與契約書，取
            得申○○○○○銀行對己○○國際股份有限公司之
            借款標的債權【原處分卷（一）p.186-189 】，另
            於94年4月4日與辛○○○簽訂債權讓與契約書，將
            所取得之前開標的債權由辰○○○公司直接移轉予
            辛○○○，以擔保融資得以受償，並由辛○○○以
            債權人地位向執行法院行使債權人之各項權利【原
            處分卷（一）p.178-180】。嗣辛○○○以債權人
            之地位向臺灣基隆地方法院民事執行處就債權抵押
            物聲請強制執行，並依前開契約書約定條件，以辛
            ○○○名義，參與投標而得標及向執行法院聲明以
            債權及押標金抵繳拍賣價金，另於取得執行法院所
            發給之權利移轉證明書及取得拍賣抵押物之所有權
            後，將該抵押物所有權移轉予原告【原處分卷（一
            ）p.163-176 】，原告復於96年6 月12日將前開抵
            押物出售予玄○○○○有限公司，銷售額
            50,912,786元【統一發票詳原處分卷p.56，僅計入
            房屋銷售額，土地部分免徵營業稅】，另加計96
            年1 月間原告銷售房屋570,800 元【統一發票詳原
            處分卷p.108 及p.111 】及出售車位7,540,000 元
            【統一發票詳原處分卷p.56】，銷售額合計
            59,023,586元【50,912,7 86 ＋570,800 ＋
            7,540,000 】，惟經原告申報為免稅銷售額。
          該銷售額自應按營業稅稅率5﹪ 課徵營業稅，此有
            原告95、96年度財產目錄及96年度固定資產出售明
            細表可稽，核與一般資產管理公司處理金融機構不
            良債權之銷售額得適用銀行業稅率2﹪ 計課營業稅
            之規定有別。
          且查財政部92年3月17日台財稅字第0920451126 號
            令釋，係就一般資產管理公司因收購金融機構不良
            債權所產生之銷售額如何開立特種統一發票報繳營
            業稅，及該等公司承受擔保品將該財產出售得否免
            徵營業稅，所為之釋示。其前提要件為「一般資產
            管理公司因收購金融機構不良債權所產生之銷售」
            ，惟查原告原始收購系爭不良債權，因將債權讓與
            辛○○○，經辛○○○以債權人之地位向臺灣基隆
            地方法院民事執行處就債權抵押物聲請強制執行，
            且以辛○○○名義，參與投標得標及向執行法院聲
            明以債權及押標金抵繳拍賣價金，並取得執行法院
            所發給之權利移轉證明書及取得拍賣抵押物之所有
            權，嗣辛○○○將該抵押物所有權移轉予原告時，
            原告復於96年6月12 日將該抵押物出售予大基隆家
            具有限公司，系爭銷售額顯已非屬上開財政部函釋
            所稱一般資產管理公司收購金融機構不良債權之情
            形。
          按財政部92年3 月17日台財稅字第0920451126號令
            釋規定：「一、……以收購金融機構不良債權為目
            的之資產管理公司，處理金融機構之不良債權，適
            用銀行業之營業稅稅率……所稱銀行業之營業稅稅
            率，係指銀行業經營專屬本業之銷售額適用之營業
            稅稅率。……資產管理公司自金融機構買受之不良
            債權適用銀行業之營業稅稅率，其課稅稅基及適用
            範圍，如屬轉售者，係以轉售差價計算；如屬自行
            催收者，係以收回金額與買價之差額計算。二、以
            一般公司型態設立之資產管理公司（以下簡稱一般
            資產管理公司）處理金融機構之不良債權，應分別
            於收取利息、轉售差價或於自行催收收回金額大於
            原始買價時，就其銷售額開立特種統一發票，依加
            值型及非加值型營業稅法（以下簡稱營業稅法）第
            4章第2節特種稅額計算規定計徵營業稅。三、……
            至經營其他業務部分，仍應按營業稅法第4章第1節
            規定計徵營業稅。」是一般資產管理公司如專營處
            理金融機構不良債權，係以轉售差價或自行催收與
            買價之差額部分，財政部同意依銀行業經營專屬本
            業之銷售額適用之營業稅稅率（即2﹪）計徵營業
            稅，就其銷售額開立特種統一發票，而並非免徵營
            業稅，則原告主張依財政部上開令釋規定免徵營業
            稅，即屬有誤。
          論究原告所稱免徵營業稅，應係主張依上開財政部
            台財稅字第0920451126號令釋規定：「四、營業稅
            法第8條第1項第22款規定，依第4章第2節規定計算
            稅額之營業人，銷售其非經常買進、賣出而持有之
            固定資產，免徵營業稅。一般資產管理公司如專營
            金融機構不良債權收買業務，係屬依營業稅法第4
            章第2 節規定計算稅額之營業人，銷售其因上開業
            務而承受債務人所有之固定資產，可依上開營業稅
            法規定免徵營業稅；至一般資產管理公司因兼營其
            他業務而成為兼依營業稅法第4章第1節及第2 節規
            定計算稅額之營業人，則無前揭免稅條款規定之適
            用，銷售其自債務人承受之固定資產時，應依法開
            立統一發票報繳營業稅。」認本件為銷售其非經常
            買進、賣出而持有之固定資產，有該令釋規定免徵
            營業稅之適用，惟系爭銷售額是否為其出售固定資
            產之銷售額，實有疑義，按固定資產係為供營業使
            用，且使用年限（經濟壽命）在1 年以上，非以出
            售為目的之有形資產，系爭資產顯係原告為出售為
            目而買入，並無前揭財政部令釋規定免徵營業稅之
            適用，則原告主張有免徵營業稅之適用，即無可採
            。
        (5)銷售額6,458,234元部分
          原告於96年1月至12月間收取租賃收入合計6,458,2
            34元，惟經原告依特種稅率2﹪申報繳納營業稅金
            額【營業人銷售額與稅額申報書401表，詳原處分
            卷p.116-121、被告整理之補徵計算表，詳原處分
            卷p.113-115】。
          依首揭規定，不論該租賃收入是否係屬處理金融機
            構之不良債權而承受債務人之擔保品，其所衍生之
            押、租金收入，均應依5%稅率計課營業稅，原告按
            特種稅率2%報繳營業稅致短繳稅捐193,749 元，被
            告予以補徵亦無不合。
          該租金收入不論依營業稅法第4章第1節一般稅額計
            算或第4章第2節特種稅額計算之營業人均應按5﹪
            稅率課徵營業稅，原告逕以2﹪ 稅率申報繳納營業
            稅，即屬短繳。
          被告引述財政部95年2月22日台財稅字第095045048
            30號函釋規定：「資產管理公司因處理金融機構之
            不良債權，而承受債務人之擔保品，其衍生之押、
            租金收入，准按加值型及非加值型營業稅法第4 章
            第2節規定計算稅額，並按5﹪稅率課徵營業稅。」
            ，僅係突顯一般專營處理金融機構不良債權之資產
            管理公司，其處理金融機構之不良債權，而承受債
            務人之擔保品衍生之押、租金收入，即應按5﹪ 稅
            率課徵營業稅，況原告屬兼營其他業務而成為兼依
            營業稅法第4章第1節及第2 節規定計算稅額之營業
            人，本即應依5﹪ 稅率計徵營業稅，原告主張依特
            種稅率2﹪計徵營業稅，顯非有理，無足採據。
          原告復主張6,458,234元應更正為所附原證7之金額
            21,491,198元乙節，惟查銷售額6,458,234 元係原
            告96年間出租房屋收取租金收入已如前述，依被告
            原證7所附之統一發票影本所示，銷售日期為95年7
            月3 日、品名為「處分不良債權利益」，銷售金額
            為21,491,198元（不含稅），依此統一發票判斷，
            應係原告自行以處分不良債權利益金額，逕自按2
            ﹪開立統一發票申報繳納營業稅，被告並未就該處
            分不良債權利益之標的及實際情形予以查核，實無
            從論究，且該銷售額與本案亦無關聯，況不論開立
            日期、品名、金額等均與前述租金收入不符，原告
            徒執與本案無關之資料混淆事實，容屬有誤，無足
            憑採。
        (6)又原告主張並非真正將系爭標的債權轉讓與辛○○○
          ，而係為擔保辛○○○融資予原告之款項得受清償之
          結果而為約定，此觀諸契約書內容，凡屬原告應為系
          爭標的債權之權利，皆透過雙方約定方式，由辛○○
          ○為之，惟相關費用皆由原告支付，責任亦由原告負
          擔，辛○○○應僅是被借名為系爭標的債權之名義人
          ，不應否認原告為金融機構不良債權之買受者，而主
          張應有財政部92年3 月17日台財稅字第0920451126
          號令釋規定之適用乙節，惟按財政部前開釋令規定係
          就一般資產管理公司因收購金融機構不良債權所產生
          之銷售額如何開立特種統一發票報繳營業稅，及該等
          公司承受擔保品將該財產出售得否免徵營業稅所為之
          釋示，其前提要件為「一般資產管理公司因收購金融
          機構不良債權所產生之銷售」，本件原告原始收購系
          爭不良債權，復將債權讓與辛○○○，經辛○○○以
          債權人之地位向臺灣基隆地方法院民事執行處就債權
          抵押物聲請強制執行，且以辛○○○名義，參與投標
          得標及向執行法院聲明以債權及押標金抵繳拍賣價金
          ，並取得執行法院所發給之權利移轉證明書及取得拍
          賣抵押物之所有權，嗣辛○○○將該抵押物所有權移
          轉予原告時，原告復於96年6 月12日（契約簽訂日，
          詳原處分卷p.146-162 ；統一發票影本日期為96年8
          月1 日，詳原處分卷p.56）將該抵押物出售予玄○○
          ○○有限公司，此模式已與上開財政部釋令規定所稱
          一般資產管理公司收購金融機構不良債權之情形有別
          ，併予陳明。
        (7)至原告主張未對壬○○○資產管理股份有限公司核課
          5﹪營業稅，不符平等原則，被告課稅無據乙節，查
          壬○○○資產管理股份有限公司之經營模式及相關租
          稅核課情形與本案無涉，併予陳明。
        (8)綜上，被告以原告系爭期間銷售前揭承受債務人所有
          之房屋50,912,786元及96年1月銷售房屋570,800元與
          出售車位7,540,000元，銷售額合計59,023,586 元，
          應按稅率5﹪ 計課營業稅，卻申報為免稅銷售額，核
          定補徵營業稅即屬有據，惟因該金額係內含營業稅，
          被告復查決定重行核定應稅銷售額為56,212,939元（
          59,023,586÷1.05），另就原告系爭期間收取之租賃
          收入6,458,234 元，按特種稅率2%報繳營業稅致短繳
          稅捐193,749元予以補徵，重行核定應納營業稅額3,0
          04,396元{[（59,023,586÷1.05）×5﹪]＋193,749}
          ，將原核定補徵營業稅額3,144,928元予以追減140,5
          32元並無不合，請續予維持。
      2.罰鍰
        (1)按「納稅義務人，有左列情形之一者，除追繳稅款外
          ，按所漏稅額處1倍至10倍罰鍰，並得停止其營業…
          …七、其他有漏稅事實者。」為加值型及非加值型營
          業稅法第51條第7款所明定。
        (2)本件違章事證明確已如前述，惟被告復查決定既已將
          原核定補徵營業稅額變更核定3,004,396 元，依前揭
          規定，改按所漏稅額3,004,396元處2倍罰鍰6,008,79
          2元，復查決定追減罰鍰281,060元並無違誤，請續予
          維持。
      3.綜上論述，原處分及所為復查、訴願決定並無違誤，請
        准如答辯之聲明判決。
    理  由
一、本件被告代表人原為陳文宗，訴訟中變更為邱政茂，復變更
    為吳自心，業據被告新任代表人提出承受訴訟狀聲明承受訴
    訟，核無不合，應予准許。
二、按「在中華民國境內銷售貨物或勞務及進口貨物，均應依本
    法規定課徵加值型或非加值型之營業稅。」、「提供勞務予
    他人，或提供貨物與他人使用、收益，以取得代價者，為銷
    售勞務。」、「營業稅稅率，除本法另有規定外，最低不得
    少於5﹪ ，最高不得超過10﹪。」、「銀行業、保險業、信
    託投資業、證券業、期貨業、票券業及典當業，除經營非專
    屬本業之銷售額適用第10條規定之營業稅稅率外，其營業稅
    稅率為2﹪ 。」、「銀行業、保險業、信託投資業、證券業
    、期貨業、票券業及典當業，就其銷售額按第11條規定之稅
    率計算營業稅額。」、「納稅義務人，有左列情形之一者，
    除追繳稅款外，按所漏稅額處1 倍至10倍罰鍰，並得停止其
    營業……七、其他有漏稅事實者。」分別為加值型及非加值
    型營業稅法（以下簡稱營業稅法）第1 條、第3條第2項前段
    、第10條前段、第11條第1項前段、第21條前段、第51條第7
    款所明定。次按「營業人銷售應稅貨物或勞務之定價應內含
    營業稅，買受人為非營業人時，應依定價金額開立統一發票
    ，買受人為營業人時，除經核准使用收銀機開立二聯式統一
    發票者外，應將定價金額依下列公式計算銷售額與銷項稅額
    於統一發票上分別載明之。銷售額＝定價÷（1 ＋徵收率）
    。銷項稅額＝銷售額×徵收率。」為修正營業稅法實施注意
    事項第3 條第1 項所規定。末按「第1 項資產管理公司處理
    金融機構之不良債權，適用銀行業之營業稅稅率。」為金融
    機構合併法第15條第4 項所規定。再按「營利事業依法規定
    應給與他人憑證而未給與，應自他人取得憑證而未取得，或
    應保存憑證而未保存者，應就其未給與憑證、未取得憑證或
    未保存憑證，經查明認定之總額，處5 ﹪罰鍰。」為稅捐稽
    徵法第44條前段所規定。又「一、金融機構合併法第15條第
    1 項及第4 項規定，以收購金融機構不良債權為目的之資產
    管理公司，處理金融機構之不良債權，適用銀行業之營業稅
    稅率。所稱不良債權，係指符合本部規定應列報逾期放款之
    各項放款及其他授信款項，並包括准免列報之協議分期償還
    案件及已轉銷呆帳之待追索債權；所稱銀行業之營業稅稅率
    ，係指銀行業經營專屬本業之銷售額適用之營業稅稅率。資
    產管理公司自金融機構買受之不良債權適用銀行業之營業稅
    稅率，其課稅稅基及適用範圍，如屬轉售者，係以轉售差價
    計算；如屬自行催收者，係以收回金額與買價之差額計算；
    至買入不良債權後尚未處理前其催收利息等孳生收入，依『
    處理金融機構之不良債權』之立法目的，可併計入銀行業營
    業稅稅率之適用。二、以一般公司型態設立之資產管理公司
    （以下簡稱一般資產管理公司）處理金融機構之不良債權，
    應分別於收取利息、轉售差價或於自行催收收回金額大於原
    始買價時，就其銷售額開立特種統一發票，依加值型及非加
    值型營業稅法（以下簡稱營業稅法）第4 章第2 節特種稅額
    計算規定計徵營業稅。三、一般資產管理公司除處理金融機
    構不良債權之銷售額，得依金融機構合併法第15條第4 項規
    定適用銀行業之營業稅稅率，並按營業稅法第4 章第2 節規
    定計徵營業稅外；至經營其他業務部分，仍應按營業稅法第
    4 章第1 節規定計徵營業稅。四、營業稅法第8 條第1 項第
    22款規定，依第4 章第2 節規定計算稅額之營業人，銷售其
    非經常買進、賣出而持有之固定資產，免徵營業稅。一般資
    產管理公司如專營金融機構不良債權收買業務，係屬依營業
    稅法第4 章第2 節規定計算稅額之營業人，銷售其因上開業
    務而承受債務人所有之固定資產，可依上開營業稅法規定免
    徵營業稅；至一般資產管理公司因兼營其他業務而成為兼依
    營業稅法第4 章第1 節及第2 節規定計算稅額之營業人，則
    無前揭免稅條款規定之適用，銷售其自債務人承受之固定資
    產時，應依法開立統一發票報繳營業稅。……。」、「資產
    管理公司因處理金融機構之不良債權，而承受債務人之擔保
    品，其衍生之押、租金收入，准按加值型及非加值型營業稅
    法第4 章第2 節規定計算稅額，並按5 ﹪稅率課徵營業稅。
    」、「營業人觸犯加值型及非加值型營業稅法（以下簡稱營
    業稅法）第51條各款，同時違反稅捐稽徵法第44條規定者，
    依財政部85年4 月26日台財稅第851903313 號函規定，應擇
    一從重處罰。所稱擇一從重處罰，應依行政罰法第24條第1
    項規定，就具體個案，按營業稅法第51條所定就漏稅額處最
    高10倍之罰鍰金額與按稅捐稽徵法第44條所定經查明認定總
    額處5%之罰鍰金額比較，擇定從重處罰之法據，再依該法據
    及相關規定予以處罰。」經分別經財政部92年3 月17日台財
    稅字第0920451126號令及95年2 月22日台財稅字第09504504
    830 號、97年6 月30日台財稅字第09704530660 號令釋在案
    。
三、本件原告經被告查獲，於96年1 月至12月間銷售貨物及勞務
    ，將應稅銷售額59,023,586元（含稅）申報為免稅銷售額及
    將應稅銷售額6,458,234元（未含稅）按特種稅率2﹪報繳營
    業稅，短繳營業稅額193,749元，核定補徵營業稅3,144,928
    元；並以原告違反營業稅法第10條前段、第32條第1項、第3
    5條第1項及稅捐稽徵機關管理營利事業會計帳簿憑證辦法第
    21條第1 項規定，裁罰處分前已發函輔導，雖原告承認違章
    事實及承諾繳清罰鍰，惟迄未補繳稅款，乃參酌財政部訂頒
    稅務違章案件裁罰金額或倍數參考表規定，依行為罰與漏稅
    罰採擇一從重處罰結果，按所漏稅額處2倍之罰鍰6,289,852
    元。原告不服，主張出售因處分不良債權所承受之抵押物，
    依財政部函釋意旨，應適用銀行業營業稅稅率2 ﹪課徵營業
    稅，惟因不諳稅法規定誤申報為免稅銷售額，原查依營業稅
    法第4 章第1 節按稅率5 ﹪計課營業稅認事用法有誤，請予
    撤銷云云，申經被告復查決定略以：（一）原告為一般公司
    型態設立之資產管理公司，主要營業項目為保險經紀、管理
    顧問、飲用水設備批發及不動產買賣等，於93年間與辰○○
    ○資產管理股份有限公司台灣分公司（以下簡稱辰○○○公
    司）簽訂債權讓與契約書，取得申○○○○○銀行對己○○
    國際股份有限公司之借款標的債權，嗣於94年4 月4 日與辛
    ○○○商業銀行股份有限公司（以下簡稱辛○○○）簽訂債
    權讓與契約書，將所取得之前開標的債權由辰○○○公司直
    接移轉予辛○○○，以擔保融資得以受償，並由辛○○○以
    債權人地位向執行法院行使債權人之各項權利。嗣辛○○○
    以債權人之地位向臺灣基隆地方法院民事執行處就債權抵押
    物聲請強制執行，並依前開契約書約定條件，以辛○○○名
    義，參與投標而得標及向執行法院聲明以債權及押標金抵繳
    拍賣價金，另於取得執行法院所發給之權利移轉證明書及取
    得拍賣抵押物之所有權後，將該抵押物所有權移轉予原告，
    原告復於96年6 月12日將前開抵押物出售予玄○○○○有限
    公司，自應按營業稅稅率5 ﹪課徵營業稅，此有原告95 、
    96年度財產目錄及96年度固定資產出售明細表可稽，核與一
    般資產管理公司處理金融機構不良債權之銷售額得適用銀行
    業稅率2 ﹪計課營業稅之規定有別；又經查原告係兼營其他
    業務而成為兼營一般稅額計算及特種稅額計算之資產管理公
    司，依前揭財政部函釋意旨，其銷售自債務人承受之固定資
    產時，即無免稅之適用，應依法開立統一發票報繳營業稅，
    原告主張應適用銀行業2 ﹪營業稅稅率計課，顯有誤解。
    （二）原告於96年1 月至12月間收取租賃收入6,458,234 元
    ，依首揭規定，不論該租賃收入是否係屬處理金融機構之不
    良債權而承受債務人之擔保品，其所衍生之押、租金收入，
    均應依5%稅率計課營業稅，原告按特種稅率2%報繳營業稅致
    短繳稅捐19 3,749元，原查予以補徵，並無不合。（三）惟
    原查誤以含稅金額計算系爭應稅銷售額59,023,586元（原告
    銷售承受債務人所有之房屋50,912,786元，加計96年1 月銷
    售房屋570,800 元及出售車位7,540,000 元），經重行計算
    後，應補徵營業稅額為3,004,396 元等由，復查決定准予追
    減營業稅額140,532 元。罰鍰部分，因原查誤用含稅金額計
    算系爭應稅銷售額59,023,586元，重行核算後，按所漏稅額
    3,00 4,396元處2 倍之罰鍰為6,008,792 元，復查決定准予
    追減罰鍰281,060 元。原告猶表不服，提起訴願遭決定駁回
    。
四、原告循序起訴意旨略以：（一）原告係屬以收購金融機構不
    良債權為目的專營之一般資產管理公司，即應該當財政部92
    年3 月17日台財稅字第0920451126號函釋第四項內容，屬一
    般資產管理公司專營金融機構不良債權收買業務，故就承受
    債務人房屋而出售、96年1 月銷售房屋、出售車位等行為，
    應屬免營業稅之適用。（二）倘縱使原告上開之行為非屬免
    營業稅之適用，退萬步而言，亦應有金融機構合併法第15條
    第4項「第1項資產管理公司處理金融機構之不良債權，適用
    銀行業之營業稅率。」、營業稅法第11條第1項「銀行業…
    除經營非專屬本業之銷售額適用第10條規定之營業稅稅率外
    ，其營業稅稅率為2%。」規定，適用營業稅率為2%之情事。
    （三）原告就承受債務人房屋之銷售、96年1 月銷售房屋、
    出售車位之行為，應屬免營業稅，縱要課徵營業稅，其稅率
    亦應為2%；另96年1 月至96年12月間之租賃收入，因係屬原
    告承受抵押物而產生之所得，故應屬處理金融機構之不良債
    權之範圍，而有營業稅率2%之適用云云，爰請求判決如聲明
    所示。
五、本件兩造之爭點為：被告機關以原告系爭銷售額及租賃收入
    ，應依5%稅率計課營業稅，經復查決定核定補徵營業稅額3,
    004,396 元，罰鍰6,008,792 元，是否適法？經查：
（一）原告為一般公司型態設立之資產管理公司，主要營業項目
      為投資顧問、管理顧問、資訊軟體服務業、應收帳款收買
      業務、不動產租賃業、一般廣告服務業等，有其公司基本
      資料查詢附原處分卷（二）第12頁可參。原告於首揭期間
      申報銷售額與稅額申報書時，將銷售房屋及車位應稅銷售
      額合計59,023,586元（含稅）申報為免稅銷售額；另將應
      稅房屋租賃收入合計6,458,234 元（未含稅）按特種稅率
      2 ﹪報繳營業稅，短繳營業稅額193,747 元，經被告七堵
      稽徵所查獲，違反前揭稅法規定，核定補徵營業稅額3,14
      4,928 元之情，亦有營業人銷售額與稅額申報書、承諾書
      及統一發票等資料附原處分卷（一）第116-121 頁、第19
      7 頁及第1-122 頁可稽。
（二）次查，原告於93年間與辰○○○簽訂債權讓與契約書，取
      得申○○○○○銀行對己○○國際股份有限公司之借款標
      的債權【債權讓與契約書附原處分卷一p.186-189 】，另
      於94年4 月4 日與辛○○○簽訂債權讓與契約書，將所取
      得之前開標的債權由辰○○○公司直接移轉予辛○○○，
      以擔保融資得以受償，並由辛○○○以債權人地位向執行
      法院行使債權人之各項權利【債權讓與契約書附原處分卷
      一p.178-180 】。嗣辛○○○以債權人之地位向臺灣基隆
      地方法院民事執行處就債權抵押物聲請強制執行，並依前
      開契約書約定條件，以辛○○○名義，參與投標而得標及
      向執行法院聲明以債權及押標金抵繳拍賣價金，另於取得
      執行法院所發給之權利移轉證明書及取得拍賣抵押物之所
      有權後，將該抵押物所有權移轉予原告之情，有強制執行
      投標書、付款支票、臺灣基隆地方法院民事執行處94年10
      月24日基院慧93執清字第2936號函、執行金額計算書分配
      表、不動產權利移轉證書等資料附原處分卷一p.163-176
      可稽。原告復於96年6 月12日將前開抵押物出售予玄○○
      ○○有限公司，銷售額50,912,786元【統一發票詳原處分
      卷一p.56，僅計入房屋銷售額，土地部分免徵營業稅】，
      另加計96年1 月間原告銷售房屋570,800 元【統一發票詳
      原處分卷一p.108 及p.111 】及出售車位7,540,000 元【
      統一發票詳原處分卷一p.56】，銷售額合計59,023,586
      元【50,912,786＋570,800 ＋7,540,000 】，惟經原告申
      報為免稅銷售額。
（三）首揭財政部92年3 月17日台財稅字第0920451126號令釋，
      係就一般資產管理公司因收購金融機構不良債權所產生之
      銷售額如何開立特種統一發票報繳營業稅，及該等公司承
      受擔保品將該財產出售得否免徵營業稅，所為之釋示。其
      前提要件為「一般資產管理公司因收購金融機構不良債權
      所產生之銷售」。原告原始收購系爭不良債權，因將債權
      讓與辛○○○，經辛○○○以債權人之地位向臺灣基隆地
      方法院民事執行處就債權抵押物聲請強制執行，且以辛○
      ○○名義，參與投標得標及向執行法院聲明以債權及押標
      金抵繳拍賣價金，並取得執行法院所發給之權利移轉證明
      書及取得拍賣抵押物之所有權，嗣辛○○○將該抵押物所
      有權移轉予原告時，原告復於96年6 月12日將該抵押物出
      售予玄○○○○有限公司，已如前述，系爭銷售額顯已非
      屬上開財政部函釋所稱一般資產管理公司收購金融機構不
      良債權之情形。況原告為一般資產管理而兼營其他業務型
      態之公司，有經濟部商工登記資料公示查詢系統- 公司登
      記資料查詢資料附卷可參，是原告主張系爭銷售額符合財
      政部92年3 月17日台財稅字第0920451126號令釋意旨，應
      列為免稅銷售額云云，尚難採據。
（四）又按首揭財政部92年3 月17日台財稅字第0920451126號令
      釋之規定：「一、……以收購金融機構不良債權為目的之
      資產管理公司，處理金融機構之不良債權，適用銀行業之
      營業稅稅率……所稱銀行業之營業稅稅率，係指銀行業經
      營專屬本業之銷售額適用之營業稅稅率。……資產管理公
      司自金融機構買受之不良債權適用銀行業之營業稅稅率，
      其課稅稅基及適用範圍，如屬轉售者，係以轉售差價計算
      ；如屬自行催收者，係以收回金額與買價之差額計算。二
      、以一般公司型態設立之資產管理公司（以下簡稱一般資
      產管理公司）處理金融機構之不良債權，應分別於收取利
      息、轉售差價或於自行催收收回金額大於原始買價時，就
      其銷售額開立特種統一發票，依加值型及非加值型營業稅
      法（以下簡稱營業稅法）第4 章第2 節特種稅額計算規定
      計徵營業稅。三、……至經營其他業務部分，仍應按營業
      稅法第4 章第1 節規定計徵營業稅。」是一般資產管理公
      司如專營處理金融機構不良債權，係以轉售差價或自行催
      收與買價之差額部分，財政部同意依銀行業經營專屬本業
      之銷售額適用之營業稅稅率（即2 ﹪）計徵營業稅，就其
      銷售額開立特種統一發票，而並非免徵營業稅。論究原告
      所稱免徵營業稅，應係主張依上開財政部台財稅字第0920
      451126號令釋規定：「四、營業稅法第8 條第1 項第22款
      規定，依第4 章第2 節規定計算稅額之營業人，銷售其非
      經常買進、賣出而持有之固定資產，免徵營業稅。一般資
      產管理公司如專營金融機構不良債權收買業務，係屬依營
      業稅法第4 章第2 節規定計算稅額之營業人，銷售其因上
      開業務而承受債務人所有之固定資產，可依上開營業稅法
      規定免徵營業稅；至一般資產管理公司因兼營其他業務而
      成為兼依營業稅法第4 章第1 節及第2節 規定計算稅額之
      營業人，則無前揭免稅條款規定之適用，銷售其自債務人
      承受之固定資產時，應依法開立統一發票報繳營業稅。」
      認本件為銷售其非經常買進、賣出而持有之固定資產，有
      該令釋規定免徵營業稅之適用云云；查原告究係為專營處
      理金融機構不良債權之一般資產管理公司，抑或為兼營其
      他業務而成為兼營一般稅額計算及特種稅額計算之資產管
      理公司，按有關專屬本業及非專屬本業之認定，參照財政
      部88年8 月30日台財稅第881938405 號令頒布「銀行業保
      險業信託投資業證券業期貨業票券業及典當業經營非專屬
      本業收入範圍認定辦法」【詳補陳資料附件1 】，係以臚
      列方式規定，「一、銀行業：……（五）經營動產、不動
      產、保管箱等出租及買賣業務收入。」為非專屬本業收入
      。原告系爭期間收取租賃收入6, 458,234元，則屬兼營以
      經營出租不動產租賃收取租金業務，則原告非屬專營處理
      金融機構不良之業務自明。況原告系爭年度除處分系爭資
      產外，另將其所承受之資產出租而取得租賃收入，有營業
      人銷售額與稅額申報書（401 表）【原處分卷（一）p.11
      6-121 】、統一發票影本【原處分卷（一）p.1-112 】及
      被告整理之違章補徵計算表【原處分卷（一）p.113-115
       】 附卷可稽，且依原告所提統一發票管制通報單所示，
      原告申購統一發票之類別有特種統一發票、三聯式及二聯
      式統一發票（參本院卷第40頁--原證8-- 統一發票管制通
      報單），益可證原告係兼營其他業務而成為兼營一般稅額
      計算及特種稅額計算之資產管理公司，而非「專營」金融
      機構不良債權收買業務，原告主張被告通報酉○○農會核
      發特種統一發票，即認屬原告為專營處理金融機構之不良
      債權，顯係誤解，核無足採。再依原告所附94年12月31日
      財產目錄明細表所示，原告94年12月31日出售飲水機設備
      及飲水機週邊設備【財產目錄明細表--詳原處分卷一p.14
      4-145 】，益可證原告並非專營處理金融機構不良債權之
      一般資產管理公司，而係為一般資產管理而兼營其他業務
      型態之公司甚明，核與一般資產管理公司處理金融機構不
      良債權之銷售額得適用銀行業稅率2 ﹪計課營業稅之規定
      有別。再者，固定資產係為供營業使用，且使用年限（經
      濟壽命）在1 年以上，非以出售為目的之有形資產，系爭
      資產顯係原告為出售為目的而買入，自無財政部92年3 月
      17日台財稅字第0920451126號令釋規定依特種稅率2 ﹪課
      徵營業稅或銷售其非經常買進、賣出而持有之固定資產，
      免徵營業稅之適用，該銷售額自應按營業稅稅率5 ﹪課徵
      營業稅。
（五）至原告主張取得系爭債權承受抵押物時所收取租金6,458,
      234 元，應按特種稅率2 ﹪報繳營業稅乙節：查資產管理
      公司因處理金融機構之不良債權，而承受債務人之擔保品
      ，其衍生之租金收入應依營業稅法第4 章第2 節規定計算
      稅額，並按5 ﹪稅率課徵營業稅，前經財政部95年2 月22
      日台財稅字第09504504830 號函釋在案，是原告主張系爭
      租金收入應按2 ﹪稅率課徵營業稅，顯有誤解。況原告屬
      兼營其他業務而成為兼依營業稅法第4 章第1 節及第2 節
      規定計算稅額之營業人，本即應依5 ﹪稅率計徵營業稅，
      原告主張依特種稅率2 ﹪計徵營業稅，無足採據。至原告
      主張6,458,234 元應更正為所附原證7 統一發票所示處分
      不良債權利益金額21,491,198元乙節；惟查銷售額6,458,
      234 元係原告96年間出租房屋收取租金收入，已如前述，
      依被告原證7 所附之統一發票影本所示，銷售日期為95年
      7 月3 日、品名為「處分不良債權利益」，銷售金額為21
      ,491,198元（不含稅），顯係原告自行以處分不良債權利
      益金額，逕自按2 ﹪開立統一發票申報繳納營業稅，被告
      並未就該處分不良債權利益之標的及實際情形予以查核，
      實無從論究；況不論開立日期、品名、金額等均與前述租
      金收入不符，該銷售額與本案並無關涉。
（六）又原告主張並非真正將系爭標的債權轉讓與辛○○○，而
      係為擔保辛○○○融資予原告之款項得受清償之結果而為
      約定，此觀諸契約書內容，凡屬原告應為系爭標的債權之
      權利，皆透過雙方約定方式，由辛○○○為之，惟相關費
      用皆由原告支付，責任亦由原告負擔，辛○○○應僅是被
      借名為系爭標的債權之名義人，不應否認原告為金融機構
      不良債權之買受者，而主張應有財政部92年3 月17日台財
      稅字第0920451126號令釋規定之適用乙節；惟按財政部前
      開令釋規定係就一般資產管理公司因收購金融機構不良債
      權所產生之銷售額如何開立特種統一發票報繳營業稅，及
      該等公司承受擔保品將該財產出售得否免徵營業稅所為之
      釋示，其前提要件為「一般資產管理公司因收購金融機構
      不良債權所產生之銷售」，本件原告原始收購系爭不良債
      權，復將債權讓與辛○○○，經辛○○○以債權人之地位
      向臺灣基隆地方法院民事執行處就債權抵押物聲請強制執
      行，且以辛○○○名義，參與投標得標及向執行法院聲明
      以債權及押標金抵繳拍賣價金，並取得執行法院所發給之
      權利移轉證明書及取得拍賣抵押物之所有權，嗣辛○○○
      將該抵押物所有權移轉予原告時，原告復於96年6 月12日
      （契約簽訂日，詳原處分卷一p.146-162 ；統一發票影本
      日期為96年8 月1 日，詳原處分卷一p.56）將該抵押物出
      售予玄○○○○有限公司，此模式已與上開財政部令釋規
      定所稱一般資產管理公司收購金融機構不良債權之情形有
      別。至原告主張未對壬○○○資產管理股份有限公司核課
      5 ﹪營業稅，不符平等原則，被告課稅無據乙節；查壬○
      ○○資產管理股份有限公司之經營模式及相關租稅核課情
      形與本案無涉。原告主張為釐清原告與辛○○○間之商業
      行為，聲請向辛○○○商業銀行函詢相關事項；另主張為
      明白原告與辛○○○行間之行為，是否符合銀行界就金融
      機構不良債權融資之模式，聲請函詢行政院金融監督管理
      委員會；又為明白代表臺灣處理金融機構不良債權之壬○
      ○○資產管理股份限公司就處理與本案相同之相關事項時
      ，其課稅之認定標準為何，聲請函詢財政部；因事證已明
      ，核無必要。
（七）末按「納稅義務人，有左列情形之一者，除追繳稅款外，
      按所漏稅額處1 倍至10倍罰鍰，並得停止其營業……七、
      其他有漏稅事實者。」為加值型及非加值型營業稅法第51
      條第7 款所明定。本件原告於96年1 月至12月間銷售貨物
      及勞務，將應稅銷售額59,023,586元（含稅）申報為免稅
      銷售額及將應稅銷售額6,458,234 元（未含稅）按特種稅
      率2 ﹪報繳營業稅，短繳營業稅額193,749 元之違章事證
      明確，已如前述，原告就上開營業稅之申報，縱有所疑義
      ，亦非不可向相關專業機構及人員查詢，於獲得正確及充
      分之資訊後，依規定辦理；且縱原告因適用法令錯誤或計
      算錯誤而有溢繳稅款之情形，亦可依稅捐稽徵法第28條規
      定，自繳納之日起5 年內提出具體證明，申請退還，然原
      告捨此不由，猶有前揭違章漏稅事實，自難謂其主觀上無
      違反上開規定之過失責任，自應受罰。被告復查決定既已
      將原核定補徵營業稅額變更核定3,004,396 元，依前揭規
      定，改按所漏稅額3,004,396 元處2 倍罰鍰6,008,792 元
      ，復查決定追減罰鍰281,060 元，並無違誤。
六、綜上論述，原告起訴論旨，並非可採。被告機關初查依首揭
    規定，認定系爭銷售額59,023,586元及租金收入6,458,234
    元，應按5 ﹪稅率課徵營業稅，核定補徵營業稅3,144,928
    元，並考量原告違章情節，參酌財政部訂頒稅務違章案件裁
    罰金額或倍數參考表規定，依行為罰與漏稅罰採擇一從重處
    罰結果，按所漏稅額處2 倍之罰鍰6,289,852 元；復查階段
    ，因原查誤用含稅金額計算系爭應稅銷售額59,023,586元，
    復查決定准予追減營業稅額140,532 元，追減罰鍰281,060
    元，並無違誤，訴願決定，遞予維持，亦無不合，原告徒執
    前詞，訴請撤銷，為無理由，應予駁回。
七、本件事證已臻明確，兩造其餘主張及證據，核與本判決所得
    心證及結果不生影響，毋庸逐一論述，附此敘明。
八、據上論結，本件原告之訴為無理由，爰依行政訴訟法第98條
    第1 項前段，判決如主文。
中    華    民    國    99    年    10    月    7     日
                       臺北高等行政法院第六庭
                               審判長法  官     闕銘富
                                     法  官     林育如
                                     法  官     許瑞助
上為正本係照原本作成。
如不服本判決，應於送達後20日內，向本院提出上訴狀並表明上
訴理由，如於本判決宣示後送達前提起上訴者，應於判決送達後
20日內補提上訴理由書（須按他造人數附繕本）。
中    華    民    國    99    年    10    月    7     日
                                     書記官     吳芳靜

司法院資訊處製作；財團法人民間司法改革基金會備份。
